【裁判字號】    98,易,1685
【裁判日期】    980810
【裁判案由】    竊盜等
【裁判全文】
臺灣臺中地方法院刑事判決              98年度易字第1685號
                                      98年度易字第2609號
公  訴  人  臺灣臺中地方法院檢察署檢察官
被      告  丁○○
                    （另案於臺灣高雄第二監獄執行中）
上列被告因竊盜等案件，經檢察官提起公訴（98年度偵字第4397
號、第5175號、第7758號）及追加起訴，本院判決如下：
    主    文
丁○○竊盜，累犯，處有期徒刑肆月，如易科罰金，以新臺幣壹
仟元折算壹日；又竊盜，累犯，處有期徒刑肆月，如易科罰金，
以新臺幣壹仟元折算壹日；又攜帶兇器竊盜，未遂，累犯，處有
期徒刑陸月，如易科罰金，以新臺幣壹仟元折算壹日；又竊盜，
累犯，處有期徒刑伍月，如易科罰金，以新臺幣壹仟元折算壹日
；又服用酒類，不能安全駕駛動力交通工具而駕駛，累犯，處有
期徒刑參月，如易科罰金，以新臺幣壹仟元折算壹日；又偽造署
押，足以生損害於公眾及他人，累犯，處有期徒刑參月，如易科
罰金，以新臺幣壹仟元折算壹日，如附表所示文書上偽造之「趙
錦義」之署押共貳枚（含簽名壹枚、指印壹枚）沒收。應執行有
期徒刑壹年肆月，如易科罰金，以新臺幣壹仟元折算壹日，如附
表所示文書上偽造之「趙錦義」之署押共貳枚（含簽名壹枚、指
印壹枚）沒收。
    犯罪事實
一、丁○○前因違反職役職責案件，經國防部中部地方軍事法院
    判處有期徒刑十月確定，嗣經減刑為有期徒刑五月確定，甫
    於民國九十六年七月十六日執行完畢。詎仍不知悔改，於下
    列時、地分別為如下之犯行：(一)意圖為自己不法之所有，於
    九十七年十一月二十八日上午十時許，徒步前往臺中市○區
    ○○○路六十一號之「崇倫里社區活動中心」，竊得零錢新
    臺幣二千一百元、SONY數位相機一台、餅乾一大包。(二)在不
    詳時、地，拾得汽車鑰匙一支（尚無證據證明係他人遺失之
    物，業經被告丟棄），並意圖為自己不法之所有，於九十七
    年十二月三日下午五時二十分之前某時許，在臺中市○區○
    ○○路二段三十六號對面，以持上開鑰匙啟動汽車方式竊取
    甲○○所有之車牌號碼NM—六二八三號自小貨車，作為代步
    之工具。(三)意圖為自己不法之所有，於九十七年十二月四日
    凌晨二時至三時許，駕駛上開竊得之車牌號碼NM—六二八三
    號自小貨車前往臺中市○區○○○路六十一號之「崇倫里社
    區活動中心」，先在二樓搜尋財物未獲後，即持現場不詳姓
    名之人所遺留客觀上足對人之生命、身體、安全構成威脅，
    具有危險性之兇器鐵撬，打開一、二樓間天花板欲進入一樓
    ，因警鈴大作而未遂。(四)於九十八年二月十二日下午九時許
    ，在臺中市○○○路健康公園內，見萬國交通事業股份有限
    公司所有由丙○○使用之車牌號碼一七六－JX號營小貨車鑰
    匙掉落，其明知上開鑰匙為他人遺失之物，竟意圖為自己不
    法之所有，將上開鑰匙侵占入己，並進而持之以啟動汽車方
    式竊取上開停放在健康公園停車場之車牌號碼一七六－JX號
    營小貨車及車內丙○○所有之行動電話一支。(五)於九十八年
    二月十三日上午十時許起至中午十二時許止，在健康公園內
    飲用高粱酒及小米酒後，已達不能安全駕駛動力交通工具之
    狀態，仍駕駛上開竊得之車牌號碼一七六－JX號營小貨車欲
    前往大肚山，嗣於同日下午三時十五分許，於行經臺中市○
    區○○路六－十一號前時，因不勝酒力，不慎撞擊安全島後
    逃逸。嗣臺中市警察局第三分局員警據報前往處理，於同日
    下午四時許，在臺中市○區○○○路與工學二街口，循線查
    獲丁○○，經對丁○○施呼氣式酒精濃度測試，測試值為每
    公升○˙九一毫克。執勤警員遂以機器印出之酒精濃度測試
    單交予丁○○簽名，詎丁○○為避免受罰及逃避刑責，竟基
    於偽造署押之犯意，冒用其胞弟趙錦義之名義，在酒精濃度
    測試單上偽簽趙錦義之署名及捺指印各一枚，再交還警員處
    理，足以生損害於道路交通管理之正確性及趙錦義。又丁○
    ○在具有偵查權限之人知悉上開編號(二)所示竊盜犯罪之犯罪
    人之前，即主動於員警王國益詢問時自首犯罪，再於其後本
    案偵查、審理期間到庭接受裁判。
二、案經臺中市警察局第三分局報告臺灣臺中地方法院檢察署檢
    察官偵查起訴。
    理    由
壹、程序部分：
一、按刑事案件於第一審辯論終結前，得就與本案相牽連之犯罪
    ，追加起訴，又追加起訴，得於審判期日以言詞為之，為刑
    事訴訟法第二百六十五條所規定。所謂相牽連之案件係指刑
    事訴訟法第七條所列之：（一）、一人犯數罪。（二）、數
    人共犯一罪或數罪。（三）、數人同時在同一處所各別犯罪
    。（四）、犯與本罪有關係之藏匿人犯、湮滅證據、偽證、
    贓物各罪之案件。追加起訴之目的乃為訴訟經濟。至於是否
    相牽連之案件，應從起訴形式上觀察，非以審理結果，其中
    一部分被訴犯罪事實不能證明，為不得追加起訴之根據（最
    高法院九十年度臺上字第五八九九號判決參照）。查本案檢
    察官於本院審判期日當庭以言詞追加被告如犯罪事實欄一(三)
    所示之加重竊盜未遂犯行，形式上與本院九十八年度易字第
    一六八五號被告被訴竊盜等案件有一人犯數罪之相牽連案件
    關係，故此部分追加起訴應予准許，合先敘明。
二、次按現行刑事訴訟法為保障被告之反對詰問權，排除具有虛
    偽危險性之傳聞證據，以求實體真實之發見，於該法第一百
    五十九條第一項明定被告以外之人於審判外之言詞或書面陳
    述，除法律有規定者外，不得作為證據。又被告以外之人於
    審判外之陳述，雖不符前四條之規定（即刑事訴訟法第一百
    五十九條之一至同條之四），而經當事人於審判程序同意作
    為證據，法院審酌該言詞陳述或書面陳述作成時之情況，認
    為適當者，亦得為證據；當事人、代理人或辯護人於法院調
    查證據時，知有第一百五十九條第一項不得為證據之情形，
    而未於言詞辯論終結前聲明異議者，視為有前項之同意，刑
    事訴訟法第一百五十九條之五定有明文。本件檢察官及被告
    並未就卷內證據資料之證據能力有所爭執，且迄於言詞辯論
    終結前，均未主張有刑事訴訟法第一百五十九條第一項不得
    為證據之情形，是應認已同意卷內證據均得作為證據使用，
    且經本院審酌後，認均無不適當之情形，應認本案調查之卷
    內證據均有證據能力，合先敘明。
貳、實體部分：
一、上開犯罪事實，業據被告丁○○於本院審理時均坦承不諱，
    核與證人甲○○、戊○○、乙○○、丙○○、羅國源於警詢
    中證述；證人趙錦義於偵查中具結證述情節相符，並有下列
    證據可資佐證：(1)犯罪事實一(一)、(三)部分：有現場採證照片
    五十四張、刑事案件證物採驗記錄表三紙、內政部警政署刑
    事警察局九十八年一月八日刑紋字第○九八○○○一三三九
    號鑑驗書、九十七年十二月十五日刑紋字第○九七○一九○
    一五六號鑑驗書各一份、現場勘察報告二份（分別詳見臺中
    市警察局第三分局中分三偵字第○九八○○○二○四七號卷
    第六至十五頁、九十八年核退字第四○一號卷第十九至二十
    七頁、第七頁至八頁、第十三頁、第九頁至十頁、第十四至
    十八頁、第十一至十二頁、臺中市警察局第三分局中分三偵
    字第○九八○○○五六二五號卷第十一頁）及本院公務電話
    紀錄一紙附卷可佐。(2)犯罪事實一(二)部分：有刑案現場採證
    照片五張、贓物認領保管單一張附卷可參（分別詳見臺中市
    警察局第三分局中分三偵字第○九八○○○五六二五號卷第
    六至七頁、第八頁）。(3)犯罪事實一(四)部分：有道路交通事
    故現場及失竊手機照片六張、贓物認領保管單二紙、查獲汽
    車竊盜、公共危險罪現場圖、車籍查詢—基本資料詳細畫面
    各一紙在卷足憑（分別詳見臺中市警察局第三分局中分三偵
    字第000000000七號卷第二十八頁至第三十頁、第
    三十六頁至三十七頁、第四十九頁至五十頁）。(4)犯罪事實
    一(五)部分：有道路交通事故現場圖一份、道路交通事故現場
    照片四張、酒精濃度測試單一紙、舉發違反道路交通管理事
    件通知單一紙、刑法第一百八十五條之三查獲後測試、觀察
    職務報告一份、查獲汽車竊盜、公共危險罪現場圖一紙附卷
    可參（分別詳見臺中市警察局第三分局中分三偵字第○九八
    ○○○三五二七號卷第二十五頁、第二十八頁至二十九頁、
    第三十一頁、第三十二頁、第三十三頁至三十五頁、第四十
    九頁）。足見被告之自白與事實相符，均堪採信。綜上所述
    ，本件事證明確，被告上開犯行，均堪以認定。
二、
(一)、犯罪事實一(一)、(二)部分：核被告如犯罪事實欄一(一)、(二)所為
    ，均係犯刑法第三百二十條第一項之普通竊盜既遂罪。
(二)、犯罪事實一(三)部分：按刑法第三百二十一條第一項第三款之
    攜帶兇器竊盜罪，係以行為人攜帶兇器竊盜為其加重條件，
    此所謂兇器，其種類並無限制，凡客觀上足對人之生命、身
    體、安全構成威脅，具有危險性之兇器均屬之，且祇須行竊
    時攜帶此種具有危險性之兇器為已足，並不以攜帶之初有行
    兇之意圖為必要（最高法院七十九年臺上字第五二五三號判
    例要旨可供參照）。而本件被告持以犯罪之鐵撬頭部為金屬
    材質，質地堅硬且頗為沈重，依社會通念以之擊打在客觀上
    足以傷害人之生命、身體，顯為具有危險性之兇器無訛，故
    核被告此部分所為，係犯刑法第三百二十一條第一項第三款
    之攜帶兇器竊盜未遂罪。
(三)、犯罪事實一(四)部分：查被告明知車牌號碼一七六－JX號營小
    貨車鑰匙，係他人遺失之物，竟意圖為自己不法之所有，而
    將之侵占入己之行為，係犯刑法第三百三十七條之侵占遺失
    物罪；又意圖為自己不法之所有而竊走前開汽車之行為則係
    犯刑法第三百二十條之普通竊盜罪，惟依一般社會通念汽車
    鑰匙本身價值不高，僅係作為啟動汽車之用，單純侵占他人
    之鑰匙並不具意義，則被告侵占前開汽車鑰匙不過係為便利
    其竊取上開車輛之用則被告所為著手「侵占遺失物行為」，
    亦為著手「竊盜行為」，二者就著手實行階段，有其同一性
    ，顯係以一行為而觸犯構成要件相異之數罪名，為異種想像
    競合犯，應依刑法第五十五條前段之規定從一重論刑法第三
    百二十條第一項之普通竊盜既遂罪。又檢察官雖未就被告涉
    犯刑法第三百三十七條之侵占遺失物罪部分犯行提起公訴，
    然被告此部分犯行與前開論罪科刑部分有想像競合犯之裁判
    上一罪關係，為起訴效力所及，本院自應併予審理。
(四)、犯罪事實一(五)部分：本件被告被查獲時呼氣酒精濃度高達每
    公升○˙九一毫克，有酒精濃度測試單一張附卷可稽，足見
    被告因服用酒類已至駕駛技巧障礙，視覺及行為反應能力減
    低，而達不能安全駕駛動力交通工具之程度，是被告飲酒後
    已達不能安全駕駛動力交通工具而仍駕駛之行為，係犯刑法
    第一百八十五條之三公共危險罪。而被告為避免刑責而於酒
    精濃度測試單上偽簽「趙錦義」之署押，查酒精濃度測試單
    僅係員警自酒測器中列印出，為員警所制作，而接受酒測之
    人在該欄位簽名，亦僅表示以本人簽名之意思，並不作為任
    何行為人收受該酒測單或接受該此酒測結果之證明，自不符
    刑法上文書之定義，故被告此部分所為，應僅成立偽造署押
    罪。
(五)、被告所犯上開普通竊盜、加重竊盜未遂、公共危險及偽造署
    押數罪間，犯意各別，行為互異，應分論併罰。
(六)、又被告有如事實欄所載之前科，有臺灣臺中地方法院檢察署
    刑案資料查註紀錄表、臺灣高等法院被告前案紀錄表各一紙
    在卷可按，其受徒刑之執行完畢後五年以內故意再犯本案多
    件有期徒刑以上之罪（侵占遺失物罪部分除外），均為累犯
    ，均應依刑法第四十七條第一項之規定加重其刑。
(七)、被告已著手於如犯罪事實欄編號(三)所示加重竊盜行為之實行
    而不遂，為未遂犯，本院審酌其犯罪所生之實害較為輕微，
    爰依刑法第二十五條第二項之規定按既遂犯之刑罰減輕之，
    並依法先加重其刑，後減輕之。
(八)、另按犯人在犯罪未發覺之前，向檢察官或司法警察官告知其
    犯罪，而不逃避接受裁判，即與刑法第六十二條規定自首之
    條件相符，不以言明自首並願受裁判為必要，又該條所謂未
    發覺之罪，固非以有偵查犯罪權之機關或人員確知其人犯罪
    無誤為必要，而對於其發生嫌疑時，即得謂為已發覺；但此
    項對犯人之嫌疑，仍須有確切之根據得為合理之可疑者，始
    足當之，若單純主觀上之懷疑，要不得謂已發生嫌疑（最高
    法院八十五年度臺上字第四九０八號判決意旨參照）。查被
    告在具有偵查權限之人基於確切之根據而合理懷疑被告為犯
    罪事實欄編號(二)所示竊盜犯罪之犯罪人之前，即主動於員警
    王國益詢問時自首犯罪，有本院公務電話紀錄一紙在卷可參
    ，為對於未發覺之罪自首而接受裁判，爰依刑法第六十二條
    前段之規定減輕其刑，並依法先加重其刑，後減輕之。
(九)、爰審酌被告前有竊盜前科，素行不佳，不思以正當途徑獲取
    財物，竟圖以竊盜財物滿足自己之慾望，犯罪動機尚非良善
    ，然犯罪手段則屬平和，而其飲酒後已達不能安全駕駛程度
    仍駕車上路，漠視公眾用路安全，復欲逃避刑責而假冒他人
    名義，並偽造他人署押，所生損害不輕，惟姑念犯後坦認犯
    行，態度良好等一切情狀，就其所犯之罪，分別量處如主文
    所示之刑，並定其應執行之刑，復諭知易科罰金之折算標準
    （按依司法院釋字第六六二號解釋：「中華民國九十四年二
    月二日修正公布之現行刑法第四十一條第二項，關於數罪併
    罰，數宣告刑均得易科罰金，而定應執行刑之刑逾六個月者
    ，排除適用同條第一項得易科罰金之規定部分，與憲法第二
    十三條規定有違，並與本院釋字第三六六號解釋意旨不符，
    應自本解釋公布之日起失其效力。」故對於數罪併罰，數宣
    告刑均得易科罰金，而定應執行之刑超過六個月之案件，依
    司法院釋字第三六六號、六六二號解釋意旨，仍得易科罰金
    ），以資懲儆。
(十)、另如附表所示文書上偽造之「趙錦義」署押二枚均應依刑法
    第二百十九條規定予以宣告沒收。又被告供如犯罪事實欄(二)
    所示竊盜犯行，所用之鑰匙一支，並未扣案，且被告亦自承
    上開鑰匙業已丟棄，為免將來執行上之困難，爰不宣告沒收
    。至被告供如犯罪事實欄(三)所示加重竊盜犯行，所用之鐵撬
    一支，既無證據證明為被告所有之物，亦無從宣告沒收，均
    附此敘明。
據上論斷，應依刑事訴訟法第二百九十九條第一項前段、第二百
六十五條，刑法第一百八十五條之三、第二百十七條第一項、第
三百二十條第一項、第三百二十一條第二項、第一項第三款、第
三百三十七條、第四十七條第一項、第二十五條、第四十一條第
一項前段、第六十二條前段、第五十五條、第五十一條第五款、
第二百十九條，刑法施行法第一條之一，判決如主文。
中    華    民    國    98    年    8     月    10    日
                  刑事第八庭    法  官  黃炫中
上正本證明與原本無異。
如不服本判決，應於收受送達後10日內向本院提出上訴書狀（應
附繕本）。
                                書記官  黃珮華
中    華    民    國    98    年    8     月    10    日
附錄論罪科刑法條：
中華民國刑法第185條之3
服用毒品、麻醉藥品、酒類或其他相類之物，不能安全駕駛動力
交通工具而駕駛者，處一年以下有期徒刑、拘役或科或併科十五
萬元以下罰金。
中華民國刑法第217條第1項
（偽造印章印文或署押罪）
偽造印章、印文或署押，足以生損害於公眾或他人者，處3年以
下有期徒刑。
中華民國刑法第320條第1項
（普通竊盜罪）
意圖為自己或第三人不法之所有，而竊取他人之動產者，為竊盜
罪，處5年以下有期徒刑、拘役或5百元以下罰金。
中華民國第321條
（加重竊盜罪）
犯竊盜罪而有左列情形之一者，處六月以上、五年以下有期徒刑
：
一、於夜間侵入住宅或有人居住之建築物、船艦或隱匿其內而犯
之者。
二、毀越門扇、牆垣或其他安全設備而犯之者。
三、攜帶兇器而犯之者。
四、結夥三人以上而犯之者。
五、乘火災、水災或其他災害之際而犯之者。
六、在車站或埠頭而犯之者。
前項之未遂犯罰之。
中華民國刑法第337條
（侵占遺失物罪）
意圖為自己或第三人不法之所有，而侵占遺失物、漂流物或其他
離本人所
持有之物者，處 5 百元以下罰金。
附表：
┌──┬──────────┬───────┬──────────┬─────────┐
│編號│偽造時間、地點      │文書名稱      │偽造之署押（含簽名  │備註              │
│    │                    │              │、指印）數量        │                  │
├──┼──────────┼───────┼──────────┼─────────┤
│ 一 │九十八年二月十三日十│酒精濃度測試單│「趙錦義」之署押共二│詳見臺中市警察局第│
│    │六時五十八分許      │              │ 枚（含簽名一枚、指 │三分局中分三偵字第│
│    │臺中市○區○○路六－│              │ 印一枚）           │000000000│
│    │十一號前            │              │                    │七號卷第三十一頁  │
└──┴──────────┴───────┴──────────┴─────────┘


司法院資訊處製作；財團法人民間司法改革基金會備份。
